【裁判字號】    98,重訴,221
【裁判日期】    991126
【裁判案由】    侵權行為損害賠償
【裁判全文】
臺灣士林地方法院民事判決             98年度重訴字第221號
原      告  戴遐齡
訴訟代理人  謝天仁律師
被      告  陳素秋
            謝忠良
            香港商壹傳媒出版有限公司
上1     人
法定代理人  裴偉
上3人 共同
訴訟代理人  宋重和律師
複  代理人  陳怡秀律師
上列當事人間請求侵權行為損害賠償事件，本院於於民國99年11
月1日言詞辯論終結，判決如下：
    主      文
原告之訴及假執行之聲請均駁回。
訴訟費用由原告負擔。
    事實及理由
一、按訴狀送達後，原告不得將原訴變更或追加他訴，但請求之
    基礎事實同一者，不在此限，民事訴訟法第255 條第1 項第
    2 款定有明文。查原告起訴時原列陳素秋、香港商壹傳媒出
    版有限公司台灣分公司（下稱壹傳媒公司）為被告，嗣於民
    國99年7 月19日以民事追加被告狀追加謝忠良為被告，原告
    前開訴之追加經核與上開規定無違，而應予准許。
二、原告起訴主張略以：被告陳素秋為壹週刊記者，其在98年4
    月16日由被告壹傳媒公司出刊之第412 期壹週刊第46頁至第
    48頁撰寫下列報導內容：「補助款獨厚三鐵協會，戴遐齡圖
    利老公」、「去年一上任就因為擁有加拿大居留權『楓葉卡
    』，而引起爭議的體委會主委戴遐齡，再度被踢爆，在今年
    體委會補助各單項協會預算大幅縮水下，竟運用職權，獨厚
    由她老公劉玉峰擔任秘書長的『鐵人三項協會』，讓其他單
    項協會難以接受，正醞釀擴大向體委會抗議，甚至不排除杯
    葛今年重要運動賽事」、「和三鐵協會相較，其他運動協會
    的補助款就明顯地『殺很大』。近日來頻頻向立委陳情的帆
    船協會，去年和前年的補助款都是新臺幣（下同）四百五十
    萬元，今年遽降為二百萬元，減幅高達五十五% 。此外，體
    操協會去年有四百萬元，今年只有二百六十萬元，壘球協會
    去年工作經費有七百八十萬元，今年只有四百七十萬元，減
    幅都有三成到四成」、「但對於體委會的作法，連體育界出
    身的立委黃志雄也看不下去。黃志雄說體育經費有限可以體
    諒，但作法應該公平。各協會經費減少的幅度不應相差太大
    ，否則難以服人。對體委會獨厚鐵人三項協會的作法，黃志
    雄也覺得難免給外界不好的觀感」、「體育老師出身的戴遐
    齡，從上任後就爭議不斷，去年內閣清查閣員持有外國居留
    權情形時，戴遐齡被查出夫婦倆都擁有加拿大居留權『楓葉
    卡』，其後才辦理放棄。戴上任時，媒體也曾點名，戴身為
    體育行政最高主管，她的先生卻擔任三鐵協會秘書長，可能
    引發利益迴避的爭議，但戴當時堅稱，一定嚴守分際，不料
    到了各協會分配資源時，終究還是引起紛擾」；又被告陳素
    秋雖透過立法委員郭玟成國會辦公室向行政院體育委員會（
    下稱體委會）取得96年至98年體委會對各體育單項協會所給
    予補助之協會經費統計表，然其在未向體委會查證之情形下
    ，依據前開經費統計表，錯誤推論「工作計畫」或「工作計
    畫經費」等同於「工作經費」而均屬體委會對各體育單項協
    會所給予之年度常態性補助，並基於前述錯誤認知而製作「
    部分體育協會補助款減少一覽表」（如附表），被告顯係惡
    意，意圖以不實報導詆毀原告名譽，以達吸引消費者購買之
    目的。復被告謝忠良身為被告陳素秋之主管，竟為求銷售業
    績，賺取巨額利益，除未善盡監督職務外，甚至撰擬系爭報
    導標題，嚴重詆毀原告名譽。查原告擁有公平公正之清廉形
    象，資歷完整，形象清新，並因而接任體委會主任委員一職
    ，今系爭報導足以貶損原告在社會上之評價，被告陳素秋、
    謝忠良等上開行為共同侵害原告名譽，業臻明確。再者，被
    告陳素秋、謝忠良等身為新聞媒體工作者，應盡善良管理人
    注意義務，進行報導，卻未為完全查證，或雖知情，然為使
    報導聳動，僅憑部分書面資料及數據，憑空捏造指摘原告「
    運用職權，圖利老公」之新聞，足認被告陳素秋、謝忠良等
    未盡其善良管理人注意義務，顯有過失。至於被告壹傳媒公
    司身為公眾媒體，本應基於職責查證事實並監督受雇人即被
    告陳素秋與謝忠良為公正平衡報導，卻怠忽監督職責，致原
    告名譽遭受上開侵害，自應負連帶賠償責任。為此，爰依民
    法第184 條第1 項前段、第188 條第1 項前段、第195 條第
    1 項規定，請求被告連帶賠償其非財產上損害及登報道歉等
    語。並聲明：(一)被告等應連帶賠償原告1000萬元，並自起訴
    狀繕本送達翌日起至清償日止，按週年利率5%計算之利息；
    (二)被告等應負擔費用，將本件民事判決之一部（包括標題、
    案號、當事人、代理人、案由、主文），以9.2 公分乘4.5
    公分之版面、10號細明體字體，登載於自由時報全國版報頭
    邊；以11.4公分乘4. 4公分之版面、10號細明體字體，登載
    於蘋果日全國版報頭下各1 日；(三)請准供擔保宣告假執行。
三、被告則以：原告戴遐齡時任體委會主委，具備掌管體委會補
    助款統籌分配事宜之權限，原告既自願身為政務官，自屬公
    眾人物，其就涉及公眾事務領域之事項，對於新聞媒體所為
    之監督評論，應為最大程度之容忍，更何況新聞媒體對於政
    務官職權行使之批判，本為民主社會之常態，原告自應受媒
    體之監督。且系爭報導亦有為「對三鐵只被刪十萬元的特殊
    待遇，體委會官員則保證，絕對和戴遐齡的先生擔任該協會
    秘書長無關」等平衡報導，復未見原告有舉證說明其名譽權
    受有如何之損害，足證原告名譽權未因系爭報導而受有損害
    。再查系爭報導出刊前業經被告陳素秋下列合理查證作為：
    (一)透過立法委員郭玟成國會辦公室向體委會索取前開體委會
    補助協會經費統計表。(二)以前開經費統計表就教於某單項體
    育協會負責人、體育界出身之立法委員黃志雄、體委會副主
    委陳顯宗。(三)向該單項體育協會負責人詢問「工作經費」與
    「工作計畫經費」不同處，經該單項協會負責人告知兩者均
    為年度常態性補助，被告基於信賴其專業，並以國人較為熟
    悉或我國較重視之大部分體育項目比對後得知該單項協會負
    責人所言為真，因而被告陳素秋有正當理由相信「工作經費
    」與「工作計畫經費」均為年度常態性補助，並進而作成系
    爭一覽表。(四)被告於98年4 月13日曾致電原告之主委辦公室
    ，要求採訪原告關於補助款事宜，嗣後由體委會副主委兼發
    言人陳顯宗致電被告，表示原告委由其代表原告受訪，經被
    告當面將報導內容向其詢問，陳顯宗副主委予以回應，被告
    並於系爭報導第46頁以一小段落、第48頁以三小段落之相當
    篇幅刊登陳顯宗副主委之回應內容。是以，業經上開合理查
    證並綜合各項消息來源後，被告陳素秋確有相當理由確信系
    爭報導內容為真實，絕無侵害原告名譽權之故意或過失。復
    查系爭報導涉及國家財政運用公平及體育發展健全與否，均
    屬攸關公眾之重大公益事項，自屬可受公評之事項，又被告
    陳素秋係經過上開合理查證後，有正當理由認鐵人三項運動
    協會補助款之減少比例確實少於「其他補助款減少之各單項
    運動協會」，乃基於媒體監督之立場，就上開可受公評之事
    項，以較為聳動之標題及系爭報導內容為適當評論，而應得
    阻卻違法。又查系爭報導之所以具有新聞性，不單因為98年
    度體委會分配補助款是否公平，尚因為原告與當時鐵人三項
    協會秘書長劉玉峰有配偶關係，而鐵人三項協會補助款減幅
    亦確較其他單項協會為少，因而此事乃涉及公務員利益衝突
    迴避而與重大公共利益相關，身為政務官之原告，其行為操
    守更應受大眾監督，是以，系爭報導結尾之文字用語及內容
    乃屬就可受公評事項之合理評論，自得阻卻違法。綜據前述
    ，原告身為體育行政首長，對於新聞媒體對於其施政所為之
    評論，本有較高容忍義務，自難謂名譽權受有損害，又被告
    陳素秋於刊登系爭報導前事先已經合理查證並為平衡報導，
    有相當理由確信系爭報導內容真實，報導事項客觀上又無任
    何不實，且系爭報導係對於「公眾人物」之「公共利益事項
    」，基於新聞專業判斷而為之善意評論，則被告陳素秋於執
    行職務之際，並無任何不法侵害原告名譽權之情事而不構成
    侵權行為，被告壹傳媒公司自亦不負民法第188 條第1 項及
    第195 條第1 項損害賠償責任等語，資為抗辯。並聲明：(一)
    原告之訴及假執行請求均駁回。(二)被告若受不利益判決，願
    供擔保請准免為假執行。
四、兩造不爭執事項：
(一)、98年時原告戴遐齡任職體委會主委，原告配偶劉玉峰於97年
    5 月20日至98年4 月16日擔任鐵人三項協會秘書長。壹週刊
    雜誌為被告壹傳媒公司發行出版之雜誌，被告陳素秋98年4
    月間任職於被告壹傳媒公司，職務為記者。
(二)、被告壹傳媒公司98年4 月16日發行出刊之第412 期壹週刊第
    46頁至第48頁刊登標題為「補助款獨厚三鐵協會，戴遐齡圖
    利老公」，內文為「去年一上任就因為擁有加拿大居留權『
    楓葉卡』，而引起爭議的體委會主委戴遐齡，再度被踢爆，
    在今年體委會補助各單項協會預算大幅縮水下，竟運用職權
    ，獨厚由她老公劉玉峰擔任秘書長的『鐵人三項協會』，讓
    其他單項協會難以接受，正醞釀擴大向體委會抗議，甚至不
    排除杯葛今年重要運動賽事」、「和三鐵協會相較，其他運
    動協會的補助款就明顯地『殺很大』。近日來頻頻向立委陳
    情的帆船協會，去年和前年的補助款都是四百五十萬元，今
    年遽降為二百萬元，減幅高達五十五% 。此外，體操協會去
    年有四百萬元，今年只有二百六十萬元，壘球協會去年工作
    經費有七百八十萬元，今年只有四百七十萬元，減幅都有三
    成到四成」、「體委會副主委陳顯宗解釋，今年各單項協會
    補助款減少的幅度，是參考各協會去年的工作成果，和運動
    員的成績表現『像我國在世界性比賽中有奪牌希望的射箭、
    射擊、舉重等，補助款減少的幅度就比較少』」、「陳顯宗
    也強調，戴遐齡已承諾各單項協會，等待年中體委會被立法
    院凍結的一億元預算若能解凍，將盡全力再提撥經費補助，
    絕對不會讓國內體育運動受到影響」之報導。
(三)、系爭報導刊登系爭一覽表如附表。
(四)、被告陳素秋於系爭報導前曾採訪體委會副主委陳顯宗，並將
    採訪內容刊登於系爭報導。
(五)、體委會98年12月14日體委競字第0980030462號函表示：「本
    會於98年4 月3 日接獲該委員（即郭玟成）國會辦公室以98
    郭北立字第008040315 號函傳真至會，請本會提供自民國96
    年迄今，每年補助各縣市各項體育單項協會金額。經本會彙
    整相關資料送該委員國會辦公室在案。」且該函之附件（即
    相關資料）與被證2 內容相同。
五、本件經本院依民事訴訟法第271 條之1 準用同法第270 條之
    1 第1 項第3 款之規定，整理並協議簡化爭點如下：
(一)、被告有無侵害原告名譽權？
(二)、若有侵害，則原告得請求之非財產損害賠償金額若干？
(三)、原告可否請求被告刊登如訴之聲明第二項所示內容之回復名
    譽適當處分？
六、本院得心證之理由
(一)、按民法上不法侵害他人之名譽，不論行為人之行為係出於故
    意或過失，均應負損害賠償責任，此觀民法第184 條第1 項
    前段及第195 條第1 項之規定自明。而所謂過失，乃應注意
    能注意而不注意即欠缺注意義務之謂。構成侵權行為之過失
    ，係指抽象輕過失即欠缺善良管理人之注意義務而言。行為
    人已否盡善良管理人之注意義務，應依事件之特性，分別加
    以考量，因行為人之職業、危害之嚴重性、被害法益之輕重
    、防範避免危害之代價，而有所不同。新聞自由攸關公共利
    益，國家應給予最大限度之保障，俾新聞媒體工作者提供資
    訊、監督各種政治及社會活動之功能得以發揮；倘嚴格要求
    其報導之內容必須絕對正確，則將限縮其報導空間，造成箝
    制新聞自由之效果，影響民主多元社會之正常發展。故新聞
    媒體工作者所負善良管理人之注意義務，應從輕酌定之。倘
    其在報導前業經合理查證，而依查證所得資料，有相當理由
    確信其為真實者，應認其已盡善良管理人之注意義務而無故
    意或過失，縱事後證明其報導與事實不符，亦不能令負侵權
    行為之損害賠償責任。惟為兼顧個人名譽法益之保護，倘其
    未加合理查證率予報導，或有明顯理由，足以懷疑消息之真
    實性或報導之正確性，而仍予報導，致其報導與事實不符，
    則難謂其無過失，如因而不法侵害他人之名譽，即應負侵權
    行為之損害賠償責任。又公眾人物之言行事關公益，應以最
    大之容忍，接受新聞媒體之監督，然新聞媒體就其言行之報
    導，仍負查證之注意義務，惟所負注意程度應較為減輕，最
    高法院93年度台上字第851 號判決意旨參照。查原告為體委
    會主委，自屬公眾人物，又關於體委會對國內各單項協會之
    補助，事關我國體育運動之發展，自與公益有關，是依前開
    說明，原告自有以最大限度容任，接受新聞媒體之監督，合
    先敘明。
(二)、原告於本院審理時對於被告出版之壹週刊報導內容關於「今
    年因為期四年十億元為拚奧運獎牌所編列的預算已用完，…
    ，使體委會用以補助單項運動協會的預算大幅減少，…」、
    「…很多協會今年能拿到的補助款，只有去年的六至七成，
    但今年的預算是去年國民黨尚未執政時就已編訂，體委會也
    無能為力。」、「…邀請各單項運動協會理事長首秘書長，
    赴體委會當面溝通，戴也親自出席一一向各協會說明。」等
    語，並無爭執。再參照體委會副主委陳顯宗，接受採訪時表
    示「戴遐齡已承諾各單項協會，等待年中體委會被立法院凍
    結的一億元預算若能解凍，將盡全力再提撥經費補助…」等
    語，足見體委會98年度對各單項協會的補助普遍確有減少之
    情形。又被告陳素秋為了解各單項協會補助款減少之情形，
    確有透過立委辦公室向體委會索取96至98年補助各單項協會
    之資料，復以該資料為據，整理比較作為報導之內容，此為
    兩造所不爭。雖原告陳素秋主張被告前開之比較把常態性的
    補助「工作經費」與非常態性補助「工作計畫」作為比較，
    未向體委會查證兩者性質之不同，顯有過失並有惡意。惟觀
    補助一覽表可知，96年、97年之補助，並無「工作經費」項
    目，98年補助則有「工作計畫」及「工作經費」，苟原告所
    述前開補助之性質為正確，則體委會於96年、97年對各單項
    協會並無常態性的補助，僅98年有常態性之補助。顯與一般
    大眾對於體委會對各單項協會均有常態性補助的認知不同。
    是被告陳素秋以前開體委會提供之完整補助統計表資料，欲
    比較如附表所示之各單項協會98年、97年之補助款之減少額
    度時，各該單項協會98年有「工作經費」項目，惟96、97年
    均無「工作經費」項目，遍觀前開2 年度之補助均僅有「工
    作計畫」項目，故認前開各單項協會98年之「工作經費」，
    與97年之「工作計畫」之性質相同，並以此為比較之基準，
    尚難認被告有刻意並惡意以不同性質之補助項目為比較。承
    上，前開體委會提供之補助統計表確有98年度有「工作經費
    」之常態性補助，而97年卻無「工作經費」補助，僅有「工
    作計畫」之非常態性，而無常態性補助，此令人不解之處。
    復經本院就前開統計表所示補助事項所列96、97年之「工作
    計畫」與98年之「工作經費」有無不同？若兩者不同，何以
    96、97年補助事項僅有「工作計畫」而無「工作經費」，然
    98年補助事項則兼有「工作經費」及「工作計畫」？函詢體
    委會，其於回函稱：所詢「工作計畫經費」係各協會年度主
    動提出計畫所需經費，本質上，因每年計畫不同，工作計畫
    經費亦隨之不同，故屬非常態性之補助，而「工作經費」則
    是本會針對各該協會例行性工作給予之經費，兩者均為年度
    補助等語（本院卷二第141 頁），惟就本院函詢第2 項部分
    ，一字未提。經本院再次詢函，其回函僅敘述工作計畫補助
    之法源依（本院卷二第151 頁），亦未就本院函詢事項正面
    回應。本院又再次函詢，其方回函稱：「…三、至98年補助
    事項列有『工作經費』，經查係為誤植，因計畫內容之特殊
    性，本會補助各協會年度工作經費，均屬非常態性之補助」
    等語（本院卷二第161 、162 頁）。是依體委會第3 次回函
    所示，前開一覽表98年「工作經費」係「工作計畫」之誤載
    ，則遍觀體委會提供之補助統計表96至98年即無「工作經費
    」之補助，然體委會第1 次之回函卻稱年度補助可分為常態
    性補助「工作經費」、與非常態性補助「工作計畫」，與前
    開補助一覽表所示之補助內容（按統計表內均無「工作經費
    」之補助）及其第3 次回函稱體委會補助各協會年度工作經
    費，均為非常態性之補助即有矛盾。職是，體委會就其本身
    製作之補助統計表之解讀已有前開之疑義，如何苛求第3 人
    得正確理解前開補助表之內容。況依體委會第3 次之回函所
    稱98年之「工作經費」為「工作計畫」之誤植，則被告所製
    之前開單項協會補助款減少一覽表，以各該協會98年之「工
    作計畫」與97年之「工作計畫」同性質之補助項目，作為比
    較之基準，亦難認有何誤違。準此，體委會提供之前開補助
    統計表確有前開之瑕疵，致被告陳素秋以此為素材所為之比
    較，縱有原告所主張之疵累，惟被告陳素秋確係以體委會所
    提供之前開資料作為比較報導的素材，難認其未經合理之查
    證。
(三)、原告主張被告陳素秋撰寫「和三鐵協會相較，其他運動協會
    的補助款就明顯地『殺很大』。近日來頻頻向立委陳情的帆
    船協會，去年和前年的補助款都是四百五十萬元，今年遽降
    為二百萬元，減幅高達五十五% 。此外，體操協會去年有四
    百萬元，今年只有二百六十萬元，壘球協會去年工作經費有
    七百八十萬元，今年只有四百七十萬元，減幅都有三成到四
    成」、「但對於體委會的作法，連體育界出身的立委黃志雄
    也看不下去。黃志雄說體育經費有限可以體諒，但作法應該
    公平。各協會經費減少的幅度不應相差太大，否則難以服人
    。對體委會獨厚鐵人三項協會的作法，黃志雄也覺得難免給
    外界不好的觀感」等語之報導，顯有貶損原告之名譽云云，
    惟被告陳素秋前開之報導，為就前開體委會提供之補助統計
    表比較所得之結果，及就補助經費減少之議題，採訪關注體
    育行政之立委黃志雄，而前開報導之資料業經合理之查證，
    已如前述，而就報導黃志雄所述之內容，原告亦不爭執確係
    採訪黃志雄所得，是難認前開報導有何貶損原告之名譽。
(四)、被告陳素秋關於「去年一上任就因為擁有加拿大居留權『楓
    葉卡』，而引起爭議的體委會主委戴遐齡，再度被踢爆，在
    今年體委會補助各單項協會預算大幅縮水下，竟運用職權，
    獨厚由她老公劉玉峰擔任秘書長的『鐵人三項協會』，讓其
    他單項協會難以接受，正醞釀擴大向體委會抗議，甚至不排
    除杯葛今年重要運動賽事」、「體育老師出身的戴遐齡，從
    上任後就爭議不斷，去年內閣清查閣員持有外國居留權情形
    時，戴遐齡被查出夫婦倆都擁有加拿大居留權『楓葉卡』，
    其後才辦理放棄。戴上任時，媒體也曾點名，戴身為體育行
    政最高主管，她的先生卻擔任三鐵協會秘書長，可能引發利
    益迴避的爭議，但戴當時堅稱，一定嚴守分際，不料到了各
    協會分配資源時，終究還是引起紛擾」等語之報導。查原告
    就任體委會主委之際，確有發生前開報導關於加拿大居留權
    之爭議，經當時媒體報導，此為公知之事實，是被告引述此
    部分之報導之事實，僅為單純的引敘之前媒體報導，指出原
    告曾因此發生爭議之事實。再者，原告身為體育行政最高行
    政首長，面對有關體育行政預算分配事項，應秉持公平、公
    正立場，依照國家體育發展之政策方向，合理分配各單項體
    育協會年度補助。是其所為之補助決定，自為可受公評之事
    ，觀前開報導補助爭議之內容在於說明，原告因98年度補助
    減少遭人質疑而捲入此次風波，引起紛擾。其引敘之基礎即
    在於前述體委會提供之補助一覽表，經比較後，在補助減少
    之單項協會中，三鐵協會補助相對減少較少。且於報導中亦
    曾求證於原告，然因原告無暇接受採訪，而由副主委陳顯宗
    代為接受採訪，復將陳顯宗說明前開補助款減少之原因及鐵
    人三項減少幅度較少之理由如實刊載報導「體委會副主委陳
    顯宗解釋，今年各單項協會補助款減少的幅度，是參考各協
    會去年的工作成果，和運動員的成績表現『像我國在世界性
    比賽中有奪牌希望的射箭、射擊、舉重等，補助款減少的幅
    度就比較少』」、「陳顯宗也強調，戴遐齡已承諾各單項協
    會，等待年中體委會被立法院凍結的一億元預算若能解凍，
    將盡全力再提撥經費補助，絕對不會讓國內體育運動受到影
    響」、「對三鐵只被刪十萬元的特殊待遇，體委會官員則保
    證，絕對和戴遐齡的先生擔任該協會秘書長無關。體委會說
    ，鐵人三項運動選手近期成績表現不錯，三月底時，二位小
    將在泰國舉辦的湄公河鐵人三項錦標賽中奪金。而且，三鐵
    原本所獲得補助款就少，大幅削減的話，可能會影響該協會
    運作」等語，是其就此部分之報導，雖引敘他人就各單項協
    會補助減少之公平性質疑原告，然亦於內文中刊載，代表原
    告就此部分澄清之體委會副主委陳顯宗說詞，以為平衡報導
    。準此，被告陳素秋前開所為之引述及報導內容，業經合理
    之查證，且已如實刊載陳顯宗之說詞為平衡之報導，難認前
    開報導之內容，有貶損原告之名譽。
(五)、按意見表達係行為人表示自己之見解或立場而發表之言論，
    無所謂真實與否。刑法雖就誹謗罪設有處罰之規定，然該法
    第311 條第3 款亦規定，以善意發表言論，對於可受公評之
    事，而為適當之評論者，不罰。又民法上名譽權之侵害雖與
    刑法之誹謗罪不同，然個人名譽與言論自由發生衝突之情形
    ，於民事上亦然。是有關上述不罰之規定，於民事事件即非
    不得採為審酌之標準。申言之，行為人之言論雖損及他人名
    譽，惟其言論屬於意見表達者，如行為人係善意發表，對於
    可受公評之事，而為適當之評論者，則不問事之真偽，均難
    謂係不法侵害他人之權利，尚難令負侵權行為損害賠償責任
    （最高法院96年臺上字第928 號判決參照）。復按意見為主
    觀之價值判斷，無所謂真實與否，在民主多元社會，各種價
    值判斷均應容許，而受言論自由之保障，僅能藉由言論之自
    由市場機制，使真理愈辯愈明而達到去蕪存菁之效果。因此
    對於可受公評之事，縱加以不留餘地或尖酸刻薄之評論，亦
    受憲法之保障（最高法院93年臺上字第1805號判決參照）。
    查新聞報導之標題，係編輯觀看記者撰寫報導之內容後，將
    其主觀之認知及看法，以減短之文字，撰寫刊登於報導之標
    題，是該標題之內容即為編輯就該報導事件所為之主觀價值
    判斷，其本質為編輯綜看報導內容所為之評論。是前開報導
    刊載之「補助款獨厚三鐵協會，戴遐齡圖利老公」等語，係
    該報導之標題，依前開說明其本質為編輯即被告謝忠良所為
    之評論，而非就事實之報導。然本件報導內文，為98年度體
    育補助款分配公平性之爭議，此議題涉及國家財政運用公平
    及國家體育活動發展健全等事項，又原告身為體育行政最高
    首長，掌握國家體育行政預算分配權，其既係自願涉入公共
    事務而應屬公眾人物，有關前開件98年度補助款分配公平性
    亦與公益有密切關係，為可受公評之事項。而被告謝忠良依
    陳素秋業經合理查證之報導內容（按被告陳素秋報導之內容
    業經合理查證，業如前述），將其主觀之評論透過標題呈現
    ，其意見表達所依據之事實即在於報導之內文，足以讓一般
    讀者瞭解其意見表達之根據。是以，系爭文句所使用「圖利
    」之較為敏感、尖銳之措辭用語，然對於可受公評之事項，
    縱加以不留餘地或尖酸刻薄之評論，依前開說明，亦應受憲
    法之保障，是被告謝忠良前開評論，非針對原告作人身攻擊
    之措辭用語，亦應未超越適當評論範圍，應屬係善意對於可
    受公評之事，為適當之評論，難認有侵害原告之名譽權。
(六)、綜上所述，本件被告陳素秋所為之報導內容，係經合理之查
    證，並為平衡之報導，難認有何貶損原告名譽。而被告謝忠
    良所為之標題撰寫，亦係對於可受公評之事，所為適當評論
    。從而，原告依民法第184 條第1 項前段、第188 條第1 項
    前段、第195 條第1 項規定，請求被告連帶給付原告1,000
    萬元及其法定遲延利息，及於其聲明二所示媒體刊登回復名
    譽適當處分，均無理由，應予駁回。又原告之訴既經駁回，
    其假執行之聲請，即失所附麗，亦應駁回。
七、本件事證已臻明確，兩造其餘攻擊防禦方法及所提證據，核
    與本件判決結果不生影響，即毋庸一一論述。
八、據上論結，原告之訴為無理由，依民事訴訟法第78條，判決
    如主文。
中    華    民    國    99    年    11    月    26    日
                  民事第二庭 法 官
以上正本係照原本作成。
如對本判決上訴須於判決送達後 20 日內向本院提出上訴狀。如
委任律師提起上訴者，應一併繳納上訴審裁判費。
中    華    民    國    99    年    12    月    3     日
                            書記官  李宜蓁
附表：【部分數據千以下4 捨5 入】
┌────────┬───────┬───────┬─────┐
│    協會名稱    │  97年（萬元）│  98年（萬元）│ 減幅（%）│
├────────┼───────┼───────┼─────┤
│    帆船協會    │     450      │     200      │    55    │
├────────┼───────┼───────┼─────┤
│    足球協會    │     1129     │     620      │    45    │
├────────┼───────┼───────┼─────┤
│    棒球協會    │     1770     │     1012     │    43    │
├────────┼───────┼───────┼─────┤
│    壘球協會    │     780      │     470      │    40    │
├────────┼───────┼───────┼─────┤
│    體操協會    │     400      │     260      │    35    │
├────────┼───────┼───────┼─────┤
│    手球協會    │     700      │     510      │    27    │
├────────┼───────┼───────┼─────┤
│    射箭協會    │     750      │     562      │    25    │
├────────┼───────┼───────┼─────┤
│    擊劍協會    │     350      │     270      │    23    │
├────────┼───────┼───────┼─────┤
│    排球協會    │     1010     │     805      │    20    │
├────────┼───────┼───────┼─────┤
│    網球協會    │     1010     │     820      │    19    │
├────────┼───────┼───────┼─────┤
│    射擊協會    │     780      │     650      │    17    │
├────────┼───────┼───────┼─────┤
│    撞球協會    │     493      │     420      │    15    │
├────────┼───────┼───────┼─────┤
│   高爾夫協會   │     534      │     486      │    9     │
├────────┼───────┼───────┼─────┤
│  鐵人三項協會  │     300      │     290      │    3     │
└────────┴───────┴───────┴─────┘

司法院資訊處製作；財團法人民間司法改革基金會備份。
